【裁判字號】    98,交抗,146
【裁判日期】    980428
【裁判案由】    聲明異議
【裁判全文】
臺灣高等法院高雄分院刑事裁定         98年度交抗字第146號
抗  告  人
原處分機關  交通部公路總局高雄區監理所
代  表  人  劉育麟
受  處分人
即  異議人  甲○○
上列抗告人因受處分人違反道路交通管理處罰條例，聲明異議案
件，不服臺灣高雄地方法院中華民國98年3 月5 日裁定（98年度
交聲字第371 號），提起抗告，本院裁定如下：
    主  文
抗告駁回。
    理  由
一、原處分意旨略以：異議人即受處分人甲○○於民國（下同）
    98年2 月3 日22時36分駕駛車號VM-7733 自用一般小客車，
    行經高雄縣鳥松鄉○○路、公園路口，經警員攔停進行酒測
    ，因呼氣值達0.40mg/L而當場填掣高警交字第N00000000 號
    舉發違反道路交通管理事件通知單，舉發違規，經原處分機
    關認定「汽車駕駛人酒精濃度超過規定標準（0.25-0.4）」
    違規事實明確，而依道路交通管理處罰條例第35條第1 項第
    1 款暨違反道路交通管理事件統一裁罰基準及處理細則第43
    條、第44條、第67條規定開立裁決書裁處罰鍰新台幣（下同
    ）1 萬9500元，吊扣駕駛執照12個月，並施以道安講習云云
    。
二、聲明異議意旨則以：異議人固於上揭時地酒後駕駛上揭自小
    客車遭警員製單舉發，但異議人當日駕駛自小客車，原處分
    機關卻因異議人並無小型車普通駕駛執照，而吊扣異議人之
    小型車職業駕駛執照12個月，此影響異議人生活甚鉅云云，
    為此聲明異議，請求撤銷原處分關於吊扣駕駛執照12個月部
    分。
三、按道路交通管理處罰條例第68條之修正理由，係「原條文將
    違法或違規駕駛人所持有各級車類之駕駛執照一併吊扣，失
    之過酷，影響人民工作及生活過鉅」等語（見立法院公報第
    94卷第70期第136 頁至第138 頁之院會紀錄暨修正道路交通
    管理處罰條例第68條之立法理由），顯見依修正後道路交通
    管理處罰條例第68條規定，汽車駕駛人因違反道路交通管理
    處罰條例及道路交通安全規則之規定，受「吊扣」駕駛執照
    處分時，僅能「吊扣」違規當時所駕駛車輛之駕駛執照，不
    再「吊扣」其持有各級車類之駕駛執照甚明，此為法律之規
    定，不容許任何行政機關以各種理由予以否認或漠視。再按
    行政行為，採取之方法所造成之損害不得與欲達成目的之利
    益顯失均衡，行政程序法第7 條第3 款定有明文及行政罰法
    第18條規定可參。且道路交通管理處罰條例第67條第6 項明
    文規定：「汽車駕駛人違反本條例規定，應受吊扣駕駛執照
    處分，於汽車駕駛人係無駕駛執照駕車者，在所規定最長吊
    扣期間內，不得考領駕駛執照」，是本條例就無駕駛執照者
    應受吊扣駕駛執照處分之情形，已設有處理之方式，自不得
    任意吊扣受處分人其他種類車輛之駕照代之，否則若允許吊
    扣駕駛人原本駕駛該級以上車類之駕照，雖可達成限制駕駛
    人繼續駕駛該級車類行駛之目的，惟亦同時造成限制駕駛人
    繼續駕駛該級以上車類行駛之結果，此舉將與上開行政程序
    法所揭示之「最少損害原則」有悖。經查：異議人於上揭時
    地駕駛上揭自小客車，因酒精濃度超過規定標準，而遭警當
    場舉發，及異議人僅有小型車職業駕駛執照，並無小型車普
    通駕駛執照等情，為原處分機關及異議人所不爭執，並有上
    開違反道路交通管理事件裁決書、舉發違反道路交通管理事
    件通知單影本、汽車駕照基本資料、證號查詢汽車駕駛人各
    一紙附卷可稽，堪認為事實。揆諸前開說明，本件異議人因
    酒後違規駕駛自小客車，依法僅能吊扣異議人小型車普通駕
    駛執照，不得代以吊扣其他種之駕駛執照，而異議人既無小
    型車普通駕駛執照可供吊扣，是異議人前揭違規行為，雖非
    不罰，但原處分就吊扣異議人駕駛執照12個月部分無法執行
    ，是原處分機關關於該部分之處分，即無從維持，異議人提
    出本件聲明異議，非無理由。從而，原審將原處分機關關於
    吊扣受處分人駕駛執照12個月之處分自應予以撤銷。經核原
    裁定於法並無不合，抗告意旨，仍執：為維護交通秩序，確
    保交通安全，實有吊扣受處分人駕駛執照12個月之必要等詞
    ，指摘原裁定不當，為無理由，應予駁回.
四、據上論斷，應依道路交通案件處理辦法第26條，刑事訴訟法
    第412條，裁定如主文。
中    華    民    國    98    年    4     月    28    日
                  刑事第九庭    審判長法  官 莊秋桃
                                      法  官 范惠瑩
                                      法  官 謝宏宗
以上正本證明與原本無異。
本裁定不得再抗告。
中    華    民    國    98    年    4     月    29    日
                                      書記官 蘇恒仁


司法院資訊處製作；財團法人民間司法改革基金會備份。
